Inventaris van het Archief van de Doopsgezinde Gemeente de Zon
Stadsarchief Amsterdam
Archief van de Doopsgezinde Gemeente de Zon
1619 - 1822
877
Stadsarchief Amsterdam
Doopsgezinde Gemeente De Zon
In de doopsgezinde gemeente haar vergadering houdende bij 'Het Lam ' onstond omstreeks 1660 een conflict tussen degenen die met Ds. Galenus Abrahams de leer wat ruimer interpreteerden en een behoudende groep. Uiteindelijk scheidde deze laatste zich in het voorjaar van 1664 af en ging haar bijeenkomsten houden in een gehuurd pakhuis in de Oude Teertuinen dat 'tot den predickdienst bequaem gemaackt' was. Op 15 september 1664 koopt de gemeente het huis 'De Zon', op het Singel dat waarschijnlijk in anderhalve maand tot kerk verbouwd wordt. Tien jaar later wordt de kerk nog wat uitgebreid, het grootboek hierover is onder nummer 172 te vinden. De periode 1664-1672 wordt gekenmerkt door de pogingen van de Zon en het Lam om hun scheiding weer ongedaan te maken. Al deze pogingen mislukken echter en in maart 1672 wordt tot verdeling van de eigendommen besloten. Op 16 juli 1672 ontvangt de gemeente de Zon obligaties ter waarde van - 13200, aan contanten ' 28O0 en zes huizen ter waarde van - 13 500,die lagen in de Tuinstraat, Goudsbloemstraat, op de Kolk, in de Lindendwarsstraat, loemdwarsstraat en Rottige Steeg. Bestuur In de nieuwe gemeente zou volgens Jan Wagenaar in 'Amsterdam in zijne opkomst enz.' al in 1664 een reglement tot stand gekomen zijn. De tekst hiervan is niet bewaard gebleven evenmin als van de door hem vermelde reglementen uit 1684,1697, 1727 en 1753. De predikanten worden door de grote kerkeraad ,waarin predikanten, diakenen en ouddiakenen zitting hebben, gekozen. Er zijn tien diakenen die voor vijf jaar gekozen worden en na vijf jaar buiten dienst geweest te zijn herkozen kunnen worden. De diakenen kennen de volgende functies scriba, grootboekhouder, bouwmeester, houder van het behoeftige lidmatenboek, houder van het lidmatenboek en het geboorteboek der kinderen, bezorger van de vrijdom van lands- en stadslasten,opzichter van de weeskinderen die op ambacht gaan en houder van het copyboek der brieven. Diaconessen worden door de kerkeraad verkozen en b lijven hun hele leven in dienst. Hun aantal is vier. Tot zover Wagenaar in 1765. Uit de notulen van de kerkeraad en de diakenen blijkt het volgende. In 1666 werden enige 'ordres' voor de diaconessen vastgesteld inzake het uitdelen van wol en linnen aan de armen. Sinds 2 mei 1736 dienen zij vijf jaar. In 1671,1708,1709,1779,1792 en 1796 werden er reglementen voor de koster vastgesteld, voor de kastelein van het hofje in de Tuinstraat in 1706 en 1722 en voor de opzichter van het hofje en de binnenvader van het weeshuis op de Prinsengracht in 1765,1768,1776 en 1781. Als, in 1789 de gemeente 125 jaar bestaat is er nog steeds geen reglement voor alle personen en colleges die binnen de gemeente een functie hebben. Wel zijn er verspreid over tien resolutieboeken allerlei regels te vinden. Op 23 februari 1791 stelt ds. A.H. van Gelder voor dat er een reglement voor kerkeraad en diakenen ontworpen zal worden. Het concept is 25 januari 1792 gereed en wordt in vergaderingen in februari en maar t van dat jaar artikel na artikel voorgelezen. Op 29 maart 1792 vindt een buitengewone vergadering plaats samen met de ouddiakenen. Daarin wordt meegedeeld dat er een reglement is samengesteld 'bevattende meestal de oude en in deezen kerkeraad gewoonlijke gebruiken regelen en wetten' en enige nieuwe bepalingen. Het reglement wordt op 4 april 1792 vastgesteld, en in de periode 16 mei-26 september 1792 in een afzonderlijk daartoe geschikt boek overgeschreven. Op 19 december van dat jaar wordt bepaald dat het op 1 januari 1793 van kracht wordt. Het onderscheidt de volgende hoofddelen: 1 Van de Ouderlingen 8 Van de Aankomelingen 2 Van de Leeraaren 9 Van de Attestatien 3 Van de Dïakenen 10 Van den Doop 4 Van de Diakenessen 11 Van bet Avondmaal 5 Van de Oud-Ouderlingen 12 Van de Bedienden der Kerker 6 Van de Ouddiakenen 13 Van de Societeits Vergaderingen 7 Van de Ouddiakenessen 14 Van het Collegie van Buiten- Landsche zaaken 15 Van de Boetens Als predikanten en diakenen samen vergaderen (de kerkeraad) worden beiden als ouderl ing aangeduid. Hun taken zijn; - de zorg voor het onderwijs der jeugd. - het aannemen van lidmaten. - in het algemeen de zorg voor alles wat tot het 'waarneemen van den Openbaaren Godsdienst behoort ten einde niets geleerd worde, hetwelk tegen de waarheden van den Christelijke Godsdienst en de Leere deezer Kerke strijd, opdat dus alles strekke tot opbouw der Gemeente en ter bevordering van weezenlijke kennis en godsvrucht'. - het toezicht op het gedrag der leden van de gemeente. - de verkiezing van leraren (predikanten), diakenen en bedienden van de gemeente. - alles wat het beoordelen, beslissen, beschikken en uitvoeren 'Betreft van zaken betrekking hebbende op andere gemeenten of personen. - de bekendmaking van legaten aan deze gemeente besproken. De taken van de diakenen zijn: - het inzamelen der liefdegaven. - het opzicht hebben over de bezittingen en de goederen der gemeente. - uitdelingen doen aan behoeftige leden. - het geven van ondersstand aan noodlijdende gemee nten. - het betalen der stipendia aan leraren, der traktementen aan onderscheidene ambtsdragerstleveranciers en bedienden der gemeente. - het betalen der kosten voor het onderhoud der wezen. - het betalen der gemaakte kosten voor kerk,weeshuis en gebouwen der gemeente. Oud-Ouderlingen,Ouddiakenen en Ouddiakonessen kunnen slechts buitengewone vergaderingen bijwonen. De bedienden van de kerk zijn: de koster en kosterin, de voorzangers, de organist en de weesvader en weesmoeder die door de vergadering van ouderlingen worden aangesteld. De taken van de diakonessen zijn: - het uitdelen van kleren en dergelijke door de diakenen aan de noodlijdenden toegestaan. - het inkopen en onder hun toezicht bewaren van linnen en wollen stoffen die voor de noodlijdenden en de weeskinderen nodig zijn. - het opzicht hebben over het huishoudelijk bestuur van het weeshuis. - het 'waarneemen van alle zodanige dingen als onder de algemeene benaaming van zuiver huishoudelijk, zo met opzicht tot de kerk als het weeshuis, begrepen zijn' Bestuurders van het hofje en het weeshuis Enige diakenen,sinds 14 september 1774 de gecommitteerden tot het hofje en weeshuis,komen maandelijks op het hofje bijeen om klachten en wensen van de bewoners te vernemen. Op 7 juli 1784 stellen bestuurders van het hofje en weeshuis aan diakenen voor dat zij zelfstandig het reglement kunnen veranderen; dit wordt goedgevonden. In maart 1786 ontstond een conflict tussen kerkeraad en diakenen over het benoemingsrecht van de binnenvader-opziener en zijn echtgenot e. Na veelvuldig overleg werd eind 1786 besloten dat de kerkeraad zich niet meer met het benoemingsbeleid in- zake weeshuis en hofje zou bemoeien. De vereniging van de Arke Noach met de Zon In december 1751 ging de gemeente Arke Woach op in die van de Zon. De onroerende goederen die werden toegevoegd aan die van de Zon waren: - een huis en pakhuis op de Nieuwezijds Achterburgwal. - de kerk Arke Noach op de Prinsengracht en een achterhuis in de gang naar de Prinsenstraat. - enige huisjes in de Arke Noachsgang op de Prinsengracht. Samen waren zij - 14400 waard. Verder behoorde tot het bezit enige obligaties ter waarde van ' 5415 en ' 4800 waaruit jaarlijks aan enkele personen een uitkering moest worden gedaan. De vereniging van de Oude Vlamingen met de Zon Eind 1788 vond na drie maanden onderhandelen de vereniging plaats van de gemeente der Oude Vlamingen met de Zon. In januari 1789 verkreeg de gemeente de Zon: - een huis op de Nieuwezijds Achterburgwal bij de Lijnbaanssteeg (gediend hebbende tot de vergaderplaats) ter waarde van ' 4000. - zeventien obligaties ter waarde van ' 20000. De vereniging van de Zon met de gemeente Lam en Toren Bij de vereniging van de twee grote gemeenten in het voorjaar van 1801 werd de gemeente Lam en Toren verrijkt met de volgende onroerende goederen: - de kerk de Zon op het Singel. - een huis op de NieuwezijdsAchterburgwal tussen Korsjes- en Lijnbaanssteeg. - een huis op de Prinsengracht naast het weeshuis,in 1782 gekocht. - gebouwen zijn de weeshuis en hofje op de Prinsengracht bij de Prinsenstraat waarvan het voorste gedeelte op de Prinsegracht in 1782 is aangekocht. - een huis op de Nieuwezijds Achterburgwal bezuiden de Lijnbaanssteeg, de voormalige kerk der 0ude Vlamingen. - een huis in de Bergstraat bij de Herengracht bezwaard met een jaarlijkse uitkering. En verder obligaties ter waarde van - 180000. De bewoners van het hofje en het weeshuis Van degenen die voor hun onderhoud van de gemeente afhankelijk waren, woonde een deel op het hofje in de Tuinstraat. Als bewoners werden gezinnen of alleenstaanden opgenomen. De kinderen moesten met weven, naaien en dienen de kost verdienen. Het hofje, in 1672 door de Zon aan het Lam afgestaan bij de verdeling van de onroerende goederen tussen de nieuwe en de oude gemeente, kreeg in 1677 een opzichter of kastelein. Deze had als taak, naast het toezicht, het verstrekken van bier en brood aan de bewoners. In 1722 wordt bepaald dat hij ook van ieder kind dat buiten het hofje werkt, naam, beroep en wekelijkse verdienste in een boekje zal noteren en elk kwartaal bij werkgever of werk- geefster zal informeren hoe het zich gedraagt en vooruitgaat. In 1751 verkrijgt de gemeente door de vereniging met de Arke Noach ook haar kerk op de Prinsengracht,deze wordt nog tot 1755 gebruikt. Het hofje dat 80 jaar in gebruik is,is lang- zamerhand in verval geraakt en de voormalige kerk wordt in 1764 geschikt geacht om verbouwd te worden tot 'bewoning door behoeftige lieden '. Voor de wezen die tot dan toe door particulieren werden opgevoed en blijkbaar niet altijd even goed,zou een afzonderlijk huis bij het hofje gebouwd worden. In april 1768 worden Jan Bosch en Maria Gans tot binnenvader en -moeder benoemd. De binnenvader is tevens opzichter over het hofje. Tot zijn taak behoort het schrobben van de straatplaatsen en gangen en het schoonhouden van de secreten. Verder zorgt hij voor het uitdelen van brood aan behoeftigen, het openen en sluiten van de poorten en het opsteken van de lantaarns. In het voorlopig reglement van 23 september 1765 was het schrobben en schoonhouden aan de bewoners opgedragen. Wat de weeskinderen betreft,moet de binnenvader zorgen voor goede spijs en drank, bewassen en benaaien en alles wat voor een ordentelijke opvoeding dienstig is. Verder moet hij onderwijs geven in lezen, schrijven en rekenen en een redelijke tucht oefenen, bestraffen en vermanen. Voor kleding, bedden, boeken en schrijfbehoeften zorgen de diakenen. Het reglement van 24 juli 1776 bevat een artikel waarin de precieze hoeveelheden levensmiddelen per kind per jaar worden vermeld. Tevens zijn hierin de school-en speeltijden en verdere dagindeling der kinderen vastgelegd. In september 1789 moet wegens het grote aantal wezen het huis worden uitgebreid. De noodzaak om op de uitgaven te bezuinigen noopt de gemeente om in 1799 deze uitbreiding weer ongedaan te maken. De weeskinderen wonen sinds die tijd bij de binnenvader in huis en worden bij de vereniging met de gemeente Lam en Toren naar het weeshuis van die gemeente overgebracht. Het orgel Op 9 februari 1784 doet ds. Couwenhoven in een buitengewone vergadering van de kerkeraad het voorstel om in de kerk een orgel te plaatsen buiten bezwaar van de kas van de gemeente. Een meerderheid stemt hiermee in en er wordt onderzocht of het benodigde geld ervoor bijeen gebracht kan worden. Op 13 augustus 1784 blijkt er voor het orgel - 15000 te zijn toegezegd,waarvan een gedeelte nodig is voor het onderhoud, het salaris van de organist en de beloning voor de orgeltrapper. Sinds 5 september 1784 is er een commissie tot het maken van het orgel die uit vijf leden bestaat. Zij krijgt op 1 december 1784 toestemming de organist te verkiezen en aan te stellen. Bijna een jaar later, op 17 augustus 1785 is voor het orgel 15651 gecollecteerd. Drie van de weeskinderen worden ingevolge besluit van 28 december 1785 gebruikt voor het trappen der blaasbalgen van het orgel. Zij ontvangen hi
- GEMEENTE DE ZON, 1; Doopsgezinde gemeente De Zon; kerkenraad
  - KERKERAAD, 1.1; Doopsgezinde gemeente De Zon; kerkenraad
    - NOTULEN EN REGLEMENTEN, 1.1.1
      - Notulen, met lijst van besluiten NB Voor de notulen 1664-1681 zie nr. 65., 1681 - 1801; 1-9; 9 delen
        - 1681 - 1690, 1
          Niet raadpleegbaar
        - Met lijst van 'onder censuur' staanden NB. B 873 III, 1702 - 1703; 2
        - Met lijst van 'onder censuur' staanden NB. B 873 IV, 1702 - 1715; 3
        - NB. B 873 V, 1715 - 1725; 4
        - NB. B 873 V, 1726 - 1741; 5
        - Met lijst van bewoners van het hofje NB. B 873 VIl, 1742 - 1765; 6
        - Met lijst van diakenen NB. B 873 VIII, 1766 - 1788; 7
        - Met voorin het eedsformulier en een notitie over de vereniging met de Oude Vlamingen en achterin een reglement voor koster en kosterin NB. B 873 IX, 1789 - 1796; 8
        - NB. B 873 X, 1797 - 1801; 9
      - Register houdende reglementen voor de kerkeraad, diakenen, Vlaamse en Waterlandse Sociëteit en Friese Sociëteit, met inliggende tafel en notities over enige artikelen NB. B 854, 1792; 10; 1 deel
    - CORRESPONDENTIE, 1.1.2
      - Kopieboek van de brieven van kerkeraad en diakenen, met klapper NB. B 8751, 1663 - 1782; 11; 1 deel
      - Kopieboek van de brieven van kerkeraad en diakenen, vanaf 1793 alleen van diakenen NB. B 875 II, 1783 - 1801; 12; 1 deel
      - Kopieboek van de brieven van de kerkeraad NB. B 875 III, 1793 - 1801; 13; 1 deel
      - Ingekomen stukken, 1735 - 1800; 13A; 1 omslag
      - Afschrift van een brief aan de doopsgezinde gemeente Ouddorp over de ' buitentrouw', 1764; 14; 1 stuk
      - Ingekomen brief van Halbe Geerts Kool en Jan Gerrits Hulshof te Veendam namens hun kerkeraad over financiële steun aan hun gemeente, 1787; 15; 1 stuk
      - Ingekomen brieven van de gemeenten Enschede, Giethoorn, Heerenveen en Veendam over de gemeente Hamburg en Altona, 1787; 16; 1 omslag
      - Afschrift van een ingekomen brief van de gemeente Hamburg en Altona over de inhoud van de belijdenissen, 1787; 17; 1 stuk
      - Ingekomen brieven van A.Tieleman en M. Claasen verzoekende hen te steunen in de weigering lid te worden van de gewapende burgerwacht, daar zij geen wapens willen dragen NB. B 3294, 1795; 18; 2 stukken
      - Missive van de raad van Amsterdam verzoekende opgave van het aantal kerken en lidmaten NB. B 3007, 1797; 19; 1 stuk
      - Missive van de raad van Amsterdam verzoekende opgave van de financiële toestand van de gemeente en haar instellingen NB. B 3008, 1797; 20; 1 stuk
      - Circulaire van de kerkeraad aan doopsgezinde gemeenten betreffende de Wet op de gewapende burgerwacht waartegen zij bezwaren hebben en waarvoor zij adhesie vragen, met bijlage NB. B 3299, 1799; 21; 2 stukken
      - Ingekomen brieven van de kerkeraad der gemeente Almelo betreffende het wetsontwerp op de burgerbewapening, met bijlagen NB. B 3297, 3298, 1799; 22; 1 omslag
      - Stukken ingekomen bij de kerkeraad betreffende het ' Ontwerp van schikking over kerkgebouwen der eertijds heersende gezindheid binnen Amsterdam' NB. B 3139-3144, 1800; 23; 1 omslag
      - Missive van de leden consulenten bij de commissie tot onderzoek naar de opbrengst van de geldheffing van 1796, inzake opgave van de nalatenschappen voor weeskinderen NB. B 378, 1800; 24; 1 stuk
    - FUNCTIONARISSEN, 1.1.3
      - Akte waarbij Willem Blaauw en Abraham Willink zich namens de Zon borg stellen voor uitbetaling van een jaar traktement aan David van Heyst leraar der doopsgezinde gemeente Rotterdam, 1719; 25; 1 stuk
      - Kwitantie van ds. D. van Heyst wegens zijn tractement, 1719; 25A; 1 stuk
      - 'Aanspraak, 1747', handgeschreven teksten van de toespraken door ds. P. Smid, uit naam van de gemeente Zon, Arke Noach en Oude Vlamingen te Den Haag, tot stadhouder Willem IV en echtgenote, 25B; 1 deel
      - Brief van M. de Bleyker te Westzaandam waarin hij zijn beroeping aanvaardt NB. B746, 1781; 26; 1 stuk
      - Brief van Halbe Geerts Kool en Jan Gerrits Hulshof te Veendam namens hun kerkeraad over het verlies van hun predikant en de noodzaak een nieuwe te benoemen, 1786; 27; 1 stuk
      - Stukken betreffende een conflict tussen de kerkeraad en de commissie over het Weeshuis en Hofje inzake het benoemingsrecht van de binnenvader-opzichter aldaar NB. B606, 1786; 33; 1 omslag
      - Ingekomen brieven van P. van. Dokkenburg te Koog dat hij de beroeping niet aanneemt NB. B 747-749, 1789; 28; 4 stukken
      - Ingekomen brieven van enige gemeenten betreffende een bijdrage aan het salaris van hun predikanten, 1789 - 1793; 32; 1 omslag
      - Ingekomen brieven van P. Beek Pietersz te Westzaandam over zijn beroeping NB. B 750-751, 1790; 29; 2 stukken
      - Ingekomen brief van A.Tieleman te Amsterdam waarin hij zijn beroeping aanvaardt NB. B 752, 1790; 30; 1 stuk
      - Ingekomen brief van de doopsgezinde gemeente Kampen met het verzoek namen van predikanten op te geven die in Kampen willen preken, 1790; 31; 1 stuk
      - Overeenkomst tussen kerkeraad en binnenvader en moeder van het Weeshuis inzake de opheffing van het Weeshuis en de verzorging van de drie laatste weeskinderen NB. B607, 1799; 34; 1 stuk
    - LIDMATEN, 1.1.4
      - Register houdende lijst van mannelijke en vrouwelijke lidmaten, alfabetisch op voor-en achternaam met vermelding van komst, doop, overlijden of vertrek, met lijst van gedoopten NB. 5aI, 1686 - 1738; 35; 1 deel
        Filmnr. 974
      - Register houdende lijst van vrouwelijke lidmaten, alfabetisch op voor-en achternaam, met vermelding van doop, overlijdens- of vertrekdatum NB. B5a II, 1686 - 1801; 36; 1 deel
        Filmnr. 974, 975
      - Stukken betreffende het geschil met Agneta Kops, echtgenote van Isaac Kops, 1701; 38A; 1 omslag
      - Register houdende lijst van mannelijke lidmaten, alfabetisch geordend op voor- en achternaam, met vermelding van doop-, overlijdens- of vertrekdatum NB. B 5a III, 1738 - 1801; 37; 1 deel
        Filmnr. 975
      - Formulier houdende verklaring omtrent de geboortedatum van een kind NB. B18-2, ca. 1750; 41; 1 stuk
      - Formulieren voor een attestatie NB. B76, ca. 1750; 42; 2 stukken
      - Attestaties van verschillende gemeenten alfabetisch geordend op plaatsnaam, met tafel NB. B49, 1753 - 1800; 38; 1 omslag
      - Brieven verzoekende attestatie af te geven NB B74, 1788 - 1793; 39; 1 omslag
      - Brieven van verschillende gemeenten inzake aanneming op attestatie aldaar NB. B80B, 1788 - 1800; 40; 1 omslag
      - Tekst die wordt voorgelezen bij de aanvang van de viering van het Heilig Avondmaal, ca. 1788; 40A; 1 stuk
    - VERENIGING, 1.1.5
      - MET ARKE NOACH, 1.1.5.1
        - Extract uit het resolutieboek der dienaren van de Arke Noach betreffende de opdracht aan Houttuyn en Kuiter om bij de Zon over vereniging te spreken NB. CE 1406, 1751; 43; 1 stuk
        - Extract uit het resolutieboek der dienaren van de Arke Noach van 18 december 1751 betreffende vijf artikelen die tot grondslag van de vereniging met de Zon kunnen dienen, met concept overeenkomst NB. B 1407, 44; 2 stukken
        - Akte voor notaris Jan van Vollenhoven Anthonisz waarbij Jan Loosjes, Dirk Korver, Isaak Salm, Jacob Boomkamp en Tjeendert van der Horst lidmaten van de Arke Noach protesteren tegen de vereniging met de Zon NB. B 1408, 1752; 45; 1 stuk
        - Akte van exploit door notaris Jan van Vollenhoven Anthonisz in opdracht van vijf leden van de Arke Noach aan Frans Houttuyn, preses van de Arke Noach inhoudende hun protest tegen de vereniging met de Zon NB. B1409, 1752; 46; 1 stuk
        - Akte van vereniging tussen Zon en Arke Noach in zeven artikelen verdeeld NB. B1410, 1752; 47; 1 stuk
        - Brief aan ds. Marten Schagen te Utrecht van C. Lely te Amsterdam over een predikdienst en de vereniging van Zon en Arke Noach NB. B1411, 1752; 48; 1 stuk
        - Lijst opgemaakt door diakenen van Zon en Arke Noach van obligaties, eigendomsbewijzen, zakjes geld, een grootboek, een memoriaal, een balansboek, een lidmatenboek, een kinderboek, een behoeftige lidmatenboek aangetroffen in de kerkekamer van de Arke Noach en naar de Zon overgebracht, met specificatie van de inhoud van de zakjes geld NB. B1412, 1752; 49; 2 stukken
      - MET DE OUDE VLAMINGEN, 1.1.5.2
        - Lijst van vragen met antwoorden door de Zon aan de Oude Vlamingen gesteld NB. B1414, 1788; 50; 1 stuk
        - Extract uit de notulen van de kerkeraad van de Zon betreffende de vereniging met de Oude Vlamingenen en de concept overeenkomst daartoe op gemaakt NB. B 1415 en B1420, 1788; 51; 3 stukken
        - Brief van ds. A. Tieleman inzake zijn taak en verdiensten na de vereniging van de Oude Vlamingen met de Zon NB. B1418, 1788; 52; 1 stuk
        - Verklaring van Jacob van Roy, koster der Oude Vlamingen inzake zijn benodigde inkomsten na verhuizing uit de woning bij de kerk NB. 1418.1, 1789; 53; 1 stuk
        - Lijst van gealimenteerden van de Oude Vlamingen met vermelding van hetgeen zij per week en per jaar ontvangen NB. B 1418.2, 1789; 54; 1 stuk
        - Lijst van obligaties van de Oude Vlamingen met vermelding welke rente erop wordt ontvangen NB. B 1418.3, 1789; 55; 1 stuk
        - Extract uit het notulenboek van de kerkeraad van de Zon betreffende de onderhandelingen met de Oude Vlamingen inzake vereniging NB. B1419, 1789; 56; 1 stuk
        - Concept tekst van een redevoering door ds. J. Kouwenhoven van de Zon bij de vereniging met de Oude Vlamingen, 1789; 57; 1 katern
      - MET LAM EN TOREN, 1.1.5.3
        - POGING TOT VERENIGING 1795, 1.1.5.3.1
          - Stuk houdende optekening van de redevoering in de kerkeraad over de slechte financiële toestand van de gemeente en mogelijke maatregelen daartegen NB. B376, 1795; 58; 1 stuk
          - Verslag van de commissie tot vereniging met Lam en Toren over de financiële zaken die besproken moeten worden NB. B377, 1795; 59; 1 stuk
          - Rapport van de commissie tot vereniging met Lam en Toren inzake een bespreking tussen de gemeenten, waarbij tevens verzocht wordt opening van zaken over de financiële staat van de gemeente te geven NB. B1431, 1795; 60; 1 stuk
          - Rapport van de commissie tot vereniging met Lam en Toren inzake de onderhandelingen die beëindigd lijken te zijn NB. B1432, 1795; 61; 1 stuk
          - Afschrift van een ingekomen brief aan de commissie van de Zon van H. Tichelaar namens Lam en Toren inzake onderhandelingen over de vereniging NB. B 1432.2, 1795; 62; 1 stuk
        - VERENIGING 1801, 1.1.5.3.2
          - Circulaire aan de leden der kerkeraad inzake een voorstel, tot vereniging met Lam en Toren dat op 12 aprll 1801 bekend wordt gemaakt NB. 1437, 63; 1 stuk
          - Verslag over de onderhandelingen inzake de vereniging NB. B31436, 1801; 63A; 1 stuk
          - Akte van vereniging tussen Lam en Toren en Zon in 25 punten opgesteld NB. B1438, 1801; 64; 1 stuk
  - DIAKENEN, 1.2; Doopsgezinde gemeente De Zon; diakenen
    - ALGEMEEN, 1.2.1
      - Notulen van vergaderingen van de kerkeraad en diakenen, sinds 27 maart 1681 alleen van diakenen, met voorin de ontstaansgeschiedenis van de gemeente, een losse lijst van besluiten en achterin lijst var bewoners van het hofje NB. B873 I, 1664 - 1686; 65; 1 deel
      - Notulen van vergaderingen, met lijst van diakenen, 1684 - 1801; 66-73; 8 delen
        - NB. B 929 I, 1687 - 1698; 66
        - NB. B 929 II, 1698 - 3 Jan 1707; 67
        - NB. B 929 III, 5 Jan 1707 - 18 Sep 1715; 68
        - NB. B 929 IV, 25 Sep 1715 - 1728; 69
        - Met notitie van 'onder censuur' gestelden NB. B 929 VI, zie ook inv nrs 2 en 3, 1729 - 1744; 70
        - NB. B 929 VII, 1745 - 1767; 71
        - NB. B 929 VIII, 1768 - 3 Jan 1787; 72
        - Met klapper NB. B 929 IX, 10 Jan 1787 - 1801; 73